最高法院刑事判決　　　　　　一○○年度台上字第四五○○號
上　訴　人　林瑞文
選任辯護人　李淑妃律師
上列上訴人因違反毒品危害防制條例案件，不服台灣高等法院高
雄分院中華民國一○○年六月七日第二審更審判決（一○○年度
上更(一)字第三二號，起訴案號：台灣高雄地方法院檢察署九十八
年度偵字第二二七一三、二二九二○號），提起上訴，本院判決
如下：
    主  文
上訴駁回。
    理  由
按刑事訴訟法第三百七十七條規定：上訴於第三審法院，非以判
決違背法令為理由，不得為之。是提起第三審上訴，應以原判決
違背法令為理由，係屬法定要件，如果上訴理由書狀並未依據卷
內訴訟資料，具體指摘原判決不適用何種法則或如何適用不當，
或所指摘原判決違法情事，顯與法律規定得為第三審上訴理由之
違法情形，不相適合時，均應認其上訴為違背法律上之程式，予
以駁回。本件原審經審理結果，認為上訴人林瑞文販賣第一級毒
品海洛因之犯行罪證明確，因而撤銷第一審諭知無罪之判決，改
判論上訴人以販賣第一級毒品罪，累犯，處有期徒刑十七年，並
為相關從刑之諭知。已詳敘調查、取捨證據之結果及憑以認定犯
罪事實之心證理由。上訴意旨略以：(一)、證人許玉燕於製作警詢
及偵訊筆錄時，已罹患中度精神障礙，故其警詢及偵訊中之陳述
難認具有自由意志且與事實相符，且因其具有精神分裂症幻想及
妄想病症，上訴人根本無法對之實施詰問，原判決以之為不利上
訴人判決之依據，顯有不當。且檢察官應就許玉燕在警詢或偵查
中有自由陳述之能力，且其陳述與事實相符等事項負舉證責任。
故自有調取許玉燕相關就診醫療紀錄以釐清事實之必要，原審未
為，有調查職責未盡之違法。(二)、依許玉燕於第一審之證述，其
確有委託他人購買毒品。且上訴人一再陳述係與許玉燕各出資新
台幣（下同）一千元，由其出面購買二千元之海洛因，民國九十
八年四月十二日之監聽譯文是否足以作為上訴人不利之認定，顯
值懷疑。再者，原判決在無任何證據及理由說明下，遽論上訴人
具有營利之意圖，不採上訴人所為合資之抗辯，顯屬認定事實不
依證據而有判決適用法則不當之違法云云。惟按：(一)、犯罪事實
之認定、證據之取捨及其證明力如何，乃事實審法院自由判斷之
職權，如其取捨判斷不違背經驗法則與論理法則，即不得指為違
法，而據為上訴第三審之理由。又施用毒品者供出毒品來源，因
而破獲者，得減輕其刑，是該毒品來源之證言，屬有利於己之供
述，縱無瑕疵，固亦不得作為認定犯罪之唯一證據，仍須以補強
證據證明確與事實相符，但所謂「補強證據」，係指除該供述本
身外，其他足以佐證該供述確具有相當程度真實性之證據而言。
其所補強者，不以事實之全部為必要，祇須因補強證據與該供述
相互印證，依社會通念，足使犯罪事實獲得確信者，即足當之。
原判決認定上訴人於九十八年四月十二日上午販賣海洛因予許玉
燕一次，係綜合上訴人不否認於上揭時間，在高雄市○○區○○
街六十巷巷口交付價值一千元之海洛因予許玉燕之事實，並據證
人許玉燕於偵查中結證稱：「（問：你有無向『海產』購買毒品
？）有」「（提示<九十八年>四月十二日十一時三十五分十二秒
譯文，你持0000-000000號行動電話撥打『海產』0000-000000號
行動電話，是你打的嗎？）是」「（問：『大盤的一千』是何意
？）一千元的海洛因」「（問：四月十二日該次交易之時間、地
點、金額為何？）應該就是警詢時說的，在高雄市○○區○○街
六十巷巷口，在四月十二日十一時四十七分二十八秒這通電話打
完後不久與『海產』買一千元海洛因」等語。證人許玉燕所證述
情節，核與卷附上揭二支行動電話之通訊監察譯文相符，上訴人
對於該通訊監察譯文之真正亦不爭執。此外，證人許玉燕之毛髮
經送檢驗，距髮根一至二公分之海洛因代謝物呈陽性反應，亦有
法務部調查局九十八年八月十日調科壹字第09800418650 號鑑定
書附卷為憑，足認許玉燕於九十八年四、五月間有施用海洛因等
證據資料，本於調查所得之心證，逐一論證明確。並敘明：(1)上
訴人所辯：伊與許玉燕各出資一千元，在前開登山街六十巷，向
綽號「阿建」購買海洛因，各買各的，並非伊販賣海洛因予許玉
燕等語，係事後卸責之詞，委無可採。至證人許玉燕於第一審改
稱：海洛因是向綽號「志雄」之人所購買，對上訴人無印象云云
，亦不足採為有利於上訴人之認定。(2)雖證人許玉燕於第一審陳
明其有精神疾病，有幻想、幻聽、妄想等症狀，並庭呈身心障礙
手冊（記載有中度精神障礙），但證人許玉燕所罹患之精神疾病
並無礙於其陳述之真實性，故尚難以此否定其於警詢、偵訊所供
之可信性各等情。已詳敘調查、取捨證據之結果及憑以認定犯罪
事實之心證理由。其推理論斷衡諸經驗及論理等證據法則皆無違
背，上訴意旨執以指摘，尚非合法之第三審上訴理由。(二)、刑事
訴訟法第一百六十三條規定揭櫫當事人調查證據主導權之大原則
，法院於當事人主導之證據調查完畢後，認為事實未臻明瞭仍有
待釐清時，始得斟酌具體個案之情形，予以裁量是否補充介入調
查。證據如與發見真實不具關聯性者，法院未為無益之調查，即
不能指為有應調查而不予調查之違法。上訴人確有本件犯行，業
據原判決依憑卷證認定明確，待證事實既臻明瞭，原審未另就上
訴意旨(一)所指事項為無益之調查，屬法院調查證據裁量權之適法
行使，究與應於審判期日調查之證據而未予調查之違法情形有別
，不得執為上訴第三審之理由。(三)、其餘上訴意旨，經核係置原
判決所為明白論斷於不顧，仍持已為原判決指駁之陳詞，專憑己
見再事爭辯，或任意指摘原判決違法，難認已符合首揭法定之第
三審上訴要件。其上訴違背法律上之程式，應予駁回。
據上論結，應依刑事訴訟法第三百九十五條前段，判決如主文。
中    華    民    國  一○○  年    八    月   十七   日
                      最高法院刑事第六庭
                          審判長法官  邵  燕  玲  
                                法官  李  伯  道  
                                法官  孫  增  同  
                                法官  李  嘉  興  
                                法官  林  勤  純  
本件正本證明與原本無異
                                      書  記  官  
中    華    民    國  一○○  年    八    月  二十三  日
                                                       s